【裁判字號】    88,再易,22
【裁判日期】    890114
【裁判案由】    確定經界
【裁判全文】
臺灣雲林地方法院民事判決  八十八年度再易字第二十二號
    再審原告  甲○○
    再審被告  乙○○
右當事人間請求確定經界事件，再審原告對於民國八十八年六月三十日本院八十七年
度簡上字第八六號確定判決提起再審之訴，本院判決如左：
    主      文
再審之訴駁回。
再審訴訟費用由再審原告負擔。
    事      實
甲、再審原告方面：
  一、聲明：原審八十七年度簡上字第八六號確定判決廢棄。
  二、陳述：
  （一）原確定判決指稱：再審原告主張以原確定判決附圖三所示水泥柱中心與塑膠
        椿連接線為經界線，及再審原告於第一審及原審指界三次不同界址云云，誠
        非屬實，茲再審原告未曾主張以水泥柱中心與塑膠椿連接線為經界線，此乃
        再審被告之主張，至三次指界係法院現場勘驗之際，請地政機關測量不同界
        址點，俾便比較面積之用，殊非再審原告指界不一。
  （二）原確定判決依雲林縣政府核准建造執照所示建物位置圖，認定坐落雲林縣虎
        尾鎮○○段二０六之三地號土地（下稱系爭土地）之形狀為南寬中間段窄，
        所據顯然有誤，蓋土地形狀、範圍應依地政機關之地籍圖為準，不得以建造
        執照為據，此經土地法第三條、第三十六條明文規定。再者，再審被告之前
        手張榮幸因急於興建建物，即以其前手周木生所有之系爭土地興建（是時尚
        未分割出同段二０六之七地號），惟嗣再審被告取得所有之系爭土地範圍係
        業分割出同段二０六之七地號者，則系爭土地之形狀已變更為北寬南窄，原
        確定判決之認定不無違誤。
  （三）再審原告於原審提出同段二０六之二地號土地及系爭土地謄本、建物謄本及
        建物測量成果圖（含建物在地籍之位置）等證物，依土地法第四十三條之規
        定，登記有絕對效力，又系爭土地屬都市計畫建築管理地區，須先經測量確
        定位置才能興建，則堪據以認定系爭土地南端未留空地，是原確定判決稱無
        法舉證，即有違誤。
  （四）本件已有建物及圍牆勘供為確定界址，原確定判決卻捨之而以不確定之塑膠
        椿為界址，不無本末倒置之嫌，況以塑膠椿為界址，則系爭土地之面寬、角
        度及方位均與地籍圖不符，所測得之面積亦與土地謄本所載面積不符，則可
        反證系爭土地非以塑膠椿為界址。
  （五）本件僅須測量系爭土地之南邊面寬，再以之與舊地籍圖所示之南邊面寬比較
        ，即可知系爭土地應以水泥柱中心點連接空心磚牆東側外緣之連接線及其延
        伸線為經界。
  三、證據：提出原判決影本一件、地籍圖謄本及其放大圖影本各一件、建築改良物
      登記簿謄本影本一件、建物測量成果圖影本一件、土地謄本影本三件、土地買
      賣契約書影本一件為證。並聲請訊問證人周木生。
乙、再審被告方面：本件未行言詞辯論，再審被告亦未提出書狀作何聲明或陳述。
丙、本院依職權調閱虎尾簡易庭八十六年度虎簡字第八二號、本院八十七年度簡上字
    第八六號卷宗。
    理    由
一、按再審之訴，應自判決確定時起三十日之不變期間內提起。本件再審原告就本院
    八十七年度簡上字第八六號確定判決，提起再審之訴，經查，上開判決不得上訴
    於第三審，於八十八年六月三十日宣示判決時確定，於同年七月六日送達再審原
    告，再審原告於八十八年七月二十九日向本院提起再審之訴，尚未逾三十日之不
    變期間，合先敘明。
二、次按再審之訴，應表明再審理由及關於再審理由並遵守不變期間之證據，提出於
    管轄法院為之，民事訴訟法第五百零一條第一項第四款定有明文。又按「對本院
    確定判決提起再審之訴，應以有民事訴訟法第四百九十六條第一項各款之原因為
    限，此項原因亦即再審理由，必須於訴狀中表明之（見同法第五百零一條第一項
    第四款），否則其訴即不合法，毋庸命其補正，逕以裁定駁回之。本件再審原告
    於民國六十九年十二月十二日，向本院提出之再審訴狀，僅云原確定判決有不備
    理由，及未斟酌其所提出之證據之違法情形，並未表明任何法定再審原因，依上
    開說明，顯難認其再審之訴為合法。」，最高法院七十年度台再字第三五號判例
    著有明文。經查，再審原告僅陳述原審認定事實之不當，並未具體表明原確定判
    決合於何款法定再審原因，即再審原告未明確主張有民事訴訟法第四百九十六條
    第一項或第四百九十七條所列之情形。惟依再審原告所陳述之事實判斷，再審原
    告應係主張以民事訴訟法第四百九十六條第一項第二款「判決理由與主文顯有矛
    盾」，及同法第四百九十七條「依第四百六十六條不得上訴於第三審法院之事件
    ，除前條規定外，其經第二審確定之判決，如就影響於判決之重要證物，漏未斟
    酌者，得提起再審之訴」之規定，而提起本件再審之訴。
三、按所謂「判決理由與主文矛盾」，係指判決理由與主文適得其反而言，判決理由
    與事實之記載不甚適合或判決理由不備，並非理由與主文矛盾。又所謂「就足影
    響於判決之重要證物，漏未斟酌者」，係指該重要證物在前程序已經提出，卻忽
    視其證據之聲明而未為調查，且未於判決理由中說明其無調查、斟酌之必要，或
    雖經調查，而未就其調查之結果予以判斷者而言，倘經於判決理由中說明其為不
    必要之證據，或不能為再審原告之利益而採用之者，則屬已加以斟酌，自與上開
    得提起再審之訴之要件有間。經查，本件再審原告以：其從未主張以水泥柱中心
    與塑膠椿連接線為經界，三次指界不一，係為比較面積，原確定判決以建造執照
    所示建物位置圖為據，認定系爭二０六之三地號土地南寬中間段窄，捨確定之建
    物及圍牆不由，而採塑膠椿為界址，所據有誤云云，而提起再審之訴。惟原確定
    判決於理由欄第一點項下謂「『被上訴人』則以：伊所主張如附圖三所示水泥柱
    中心與塑膠椿連接線為兩造之經界線，‧‧‧」，其中「被上訴人」係「上訴人
    」之誤繕，而於判決結果無影響，且原確定判決於理由項下，認定再審被告之上
    訴有理由，而於主文諭示原判決廢棄，並予以改判，並無判決理由與主文顯有矛
    盾之情形。又按調查證據、認定事實，本屬事實審法院之職權，事實審法院斟酌
    訴訟當事人全辯論意旨及調查證據之結果，以判斷事實之真偽，原無待於當事人
    提出學說或史學資料之見解以為立證（最高法院八十六年度台上字第二二二五號
    判決可資參照）。且就再審原告提出之上開再審事實，業經於原審提出，經原確
    定判決詳為審查，加以論斷，而以：再審原告未能說明及舉證三次界址指界之依
    據，並與舊地籍圖不符，再審原告亦未能證明再審被告之前手張榮幸興建建物當
    時，曾認定再審原告所指界如附圖五所示Ｂ、Ｈ、Ｃ連線即與舊地籍圖相符之事
    實，而據再審被告提出之建造執照所示建物位置圖，建物為南北長東西寬之方形
    ，東西寬度距離相等，因建築基地地形北窄南寬，造成建物東南側部分留有空地
    ，核與張榮幸關於空地部分之陳述相符等理由，敘明何以不採再審原告之主張，
    再審原告自不得以同一事實，更為再審之提起，原確定判決自無「就足影響於判
    決之重要證物，漏未斟酌」之情事。是本件再審之訴顯無理由，爰不經言詞辯論
    程序，逕以判決駁回之。
三、依民事訴訟法第五百零二條第二項、第七十八條，判決如主文。
中      華      民      國    八十九    年      一      月     十四     日
                                    臺灣雲林地方法院民事庭
~B審判長法官  林開任
~B法      官  蔡佳玲
~B法      官  楊真明
右為正本係照原本作成。
不得上訴。
中      華      民      國    八十九    年      一      月     十四     日
~B法院書記官  李素娥


司法院資訊處製作；財團法人民間司法改革基金會備份。
